【裁判字號】    98,訴,400
【裁判日期】    980625
【裁判案由】    強盜
【裁判全文】
臺灣嘉義地方法院刑事判決               98年度訴字第400號
公  訴  人  臺灣嘉義地方法院檢察署檢察官
被      告  甲○○
指定辯護人  本院公設辯護人  丙○○
上列被告因強盜案件，經檢察官提起公訴（九十八年度偵字第二
七八七號），本院判決如下：
    主  文
甲○○於夜間侵入住宅竊盜，因脫免逮捕，而當場施以強暴，未
遂，累犯，處有期徒刑參年玖月；扣案迷你手電筒壹支（本院九
十八年度保管檢字第二八二號），沒收。
    犯 罪 事 實
一、甲○○前於民國八十二年間因違反麻醉藥品管理條例、違反
    藥事法、懲治盜匪條例、違反槍砲彈藥刀械管制條例等案件
    ，經本院先後判處有期徒刑五月、有期徒刑六月、有期徒刑
    八年六月及有期徒刑十月，上開各罪經定其應執行刑為有期
    徒刑八年九月確定（下稱前案），於八十六年四月二日縮短
    刑期假釋出監，然於假釋期間內甲○○因犯違反毒品危害防
    制條例及偽造文書等案件，經本院先後判處有期徒刑九月、
    有期徒刑六月、有期徒刑一年及有期徒刑一年，後經定其應
    執行刑為有期徒刑三年一月確定（下稱後案），而後案再經
    裁定減刑為應執行有期徒刑一年六月又十五日，且前案假釋
    亦遭撤銷，前後二案接續執行，迄九十七年一月二十六日縮
    刑期滿執行完畢。詎仍不知悔改，於九十八年三月二十八日
    凌晨三時四十分許，至乙○○位在嘉義縣水上鄉柳新村一八
    七六號住宅前，發覺該房屋車庫鋁門並未上鎖，竟意圖為自
    己不法之所有，基於夜間侵入住宅竊盜之犯意，於夜間由該
    處侵入乙○○住宅至三樓房間內持其所有之迷你手電筒照明
    （六公分長、塑膠材質，客觀上尚不足作為兇器使用）並逐
    一開啟置物櫃著手翻找財物。然乙○○適於此時返回住處，
    發覺甲○○正並在三樓房間內翻找財物，乙○○遂將電燈開
    啟，甲○○因而未及竊得任何財物。甲○○見事跡敗露遂對
    乙○○佯稱其手上有刀，要求乙○○不要靠近，惟乙○○仍
    上前欲抓住甲○○。甲○○為脫免逮捕竟出手向乙○○揮擊
    而對乙○○當場施以強暴，致乙○○受有右手肘擦挫傷、左
    眼及左眉擦挫傷等傷害並使其因劇痛而難以抗拒進而放手。
    嗣因甲○○由三樓樓梯往下逃離時，不慎自行跌倒。乙○○
    遂與據報到場之員警合力制伏甲○○，並當場扣得甲○○所
    有之上開迷你手電筒一支，而查獲上情。
二、案經乙○○訴由嘉義縣警察局水上分局報請臺灣嘉義地方法
    院檢察署檢察官偵查起訴。
    理  由
一、按被告以外之人於審判外之陳述，雖不符刑事訴訟法第一百
    五十九條之一至第一百五十九條之四之規定，而經當事人於
    審判程序同意作為證據，法院審酌該言詞陳述或書面陳述作
    成時之情況，認為適當者，亦得為證據。當事人、代理人或
    辯護人於法院調查證據時，知有第一百五十九條第一項不得
    為證據之情形，而未於言詞辯論終結前聲明異議者，視為有
    前項之同意，刑事訴訟法第一百五十九條之五定有明文。查
    被告甲○○及指定辯護人於言詞辯論終結前，對於卷附各傳
    聞證據均同意作為證據，且對證據能力，均未聲明異議。本
    院審酌卷附各言詞陳述及書面陳述作成時之情況，認無顯不
    適當之情形，且採納上開傳聞證據，尚無礙於被告與辯護人
    於程序上之彈劾詰問權利，而認卷附各傳聞證據合於刑事訴
    訟法第一百五十九條之五規定，因而均具證據能力，合先敘
    明。
二、訊據被告甲○○對於上開犯罪事實坦承不諱（見本院卷第24
    頁、第47頁至第49頁），核與證人即告訴人乙○○警詢時及
    偵查中之證詞相符，並有嘉義榮民醫院診斷證明書、嘉義縣
    警察局水上分局扣押書各乙份及現場照片六幀在卷可稽，均
    足徵被告上開自白確與事實相符，應堪採信。故本件事證明
    確，被告上開犯行至堪認定，應依法論科。
三、按竊盜行為之著手，係以行為人已否開始財物之搜尋為其要
    件。查被告主觀上以竊盜為目的侵入告訴人住宅，並已進入
    三樓房間內，且動手翻找搜尋欲竊取之財物，縱其所欲竊取
    之財物尚未移入自己支配管領之下，然其上開行為客觀上已
    係與侵犯他人財物之行為有關，且屬具有一貫接連性之密接
    行為，顯已著手於竊盜行為之實行無疑。次按刑法第三百二
    十九條準強盜罪之規定，將竊盜或搶奪之行為人為防護贓物
    、脫免逮捕或湮滅罪證而當場施強暴、脅迫之行為，視為施
    強暴、脅迫使人不能抗拒而取走財物之強盜行為，乃因準強
    盜罪之取財行為與施強暴、脅迫行為之因果順序，雖與強盜
    罪相反，卻有時空之緊密連接關係，以致竊盜或搶奪故意與
    施強暴、脅迫之故意，並非截然可分，而得以視為一複合之
    單一故意，亦即可認為此等行為人之主觀不法與強盜行為人
    之主觀不法幾無差異；復因取財行為與強暴、脅迫行為之因
    果順序縱使倒置，客觀上對於被害人或第三人所造成財產法
    益與人身法益之損害卻無二致，而具有得予以相同評價之客
    觀不法。故擬制為強盜行為之準強盜罪構成要件行為，雖未
    如刑法第三百二十八條強盜罪之規定，將實施強暴、脅迫所
    導致被害人或第三人不能抗拒之要件予以明文規定，惟必於
    竊盜或搶奪之際，當場實施之強暴、脅迫行為，已達使人難
    以抗拒之程度，其行為之客觀不法，方與強盜行為之客觀不
    法相當，而得與強盜罪同其法定刑，司法院大法官釋字六三
    ０號解釋闡述甚詳。查被告於著手行竊後，當場為告訴人乙
    ○○所發覺而於其欲逃離現場之際，見告訴人乙○○阻止其
    離去，被告即當場出手揮擊告訴人乙○○成傷以抵抗逮捕，
    是由被告出手對告訴人乙○○揮擊之時機、動作及所造成之
    傷害以觀，顯見被告主觀上係為脫免證人乙○○之逮捕而為
    上開客觀行為殆無疑義。而告訴人乙○○制止被告逃離之過
    程中，因而受有右手肘擦挫傷、左眼及左眉擦挫傷等傷害，
    此據證人即告訴人乙○○於警詢時及偵查中均證述明確，並
    有嘉義榮民醫院診斷證明書乙份及證人乙○○所受傷勢照片
    二幀（見警卷第18頁）在卷可憑，堪認被告不僅試圖逃離現
    場，更有積極施加物理力於告訴人乙○○人身之行為甚明。
    是依被告上開行為之前後整體過程等客觀具體情狀以觀，依
    一般社會通念判斷，被告顯係欲以強暴行為加諸於告訴人乙
    ○○，欲壓抑告訴人乙○○之意思自由。其主觀上之不法與
    強盜行為人之主觀不法已幾無差異，其客觀上對於被害人所
    造成財產法益與人身法益之損害亦無二致，揆諸上開說明，
    被告上開強暴行為自已達於使一般人難以抗拒之程度無疑。
    故核被告所為，係犯刑法第三百二十九條之準強盜罪，而有
    刑法第三百二十一條第二項、第一項第一款之情形，應以刑
    法第三百三十條第二項、第一項之加重準強盜未遂罪論處。
    而被告係於脫免逮捕過程中而實行上開強暴行為致告訴人受
    傷，尚難認另有傷害犯意，是告訴人受有上開傷害乃被告實
    行上開強暴之當然結果，不另論傷害罪。至公訴意旨認被告
    同時涉犯刑法第三百二十九條之準強盜罪而有刑法第三百二
    十一條第二項、第一項第三款之攜帶兇器情形，固非無見，
    然觀諸被告攜往告訴人住處內用以行竊之手電筒，僅有六公
    分長，呈子彈型，圓錐部分為推壓式開關，錐尖並不鋒利且
    為塑膠材質等情，此據本院當庭勘驗無訛（見本院卷第46頁
    ），是由上開被告所攜帶物品之規格、材質及特性以觀，其
    屬迷你型手電筒，外型圓潤，質量輕巧，僅適於照明使用，
    客觀上尚難認具有危險性而得作為兇器使用甚明，是公訴意
    旨認被告同時涉有上開攜帶兇器之加重情形，尚有未洽，附
    此敘明。又被告前於八十二年間因違反麻醉藥品管理條例、
    違反藥事法、懲治盜匪條例、違反槍砲彈藥刀械管制條例等
    案件，經本院先後判處有期徒刑五月、有期徒刑六月、有期
    徒刑八年六月及有期徒刑十月，上開各罪經定其應執行刑為
    有期徒刑八年九月確定，於八十六年四月二日縮短刑期假釋
    出監，然於假釋期間內因犯違反毒品危害防制條例及偽造文
    書等案件，經本院先後判處有期徒刑九月、有期徒刑六月、
    有期徒刑一年及有期徒刑一年，後經定其應執行刑為有期徒
    刑三年一月確定，而後案再經裁定減刑為應執行有期徒刑一
    年六月又十五日，且前案假釋亦遭撤銷，接續執行，迄九十
    七年一月二十六日縮刑期滿執行完畢等情，有其臺灣高等法
    院被告全國前案紀錄表乙份附卷可參，其受有期徒刑之執行
    完畢五年內故意再犯本件有期徒刑以上之罪，為累犯，應依
    刑法第四十七條第一項規定，加重其刑。而被告雖著手於加
    重竊盜行為之實施，惟尚未竊得他人財物，即為脫免逮捕而
    當場施以強暴，是其加重準強盜犯行僅止於未遂，業如上述
    ，爰依刑法第二十五條第二項之規定減輕其刑，並依法先加
    後減之。至辯護人以本案被告之犯罪手段及惡性尚難與持刀
    槍強取財物相提併論而於客觀足以引起一般同情，請求依五
    十九條酌減其刑云云，然按刑法第五十九條之酌量減輕其刑
    ，必須犯罪另有特殊之原因與環境等等，在客觀上足以引起
    一般同情，認為即予宣告法定低度刑期尤嫌過重者，始有其
    適用，最高法院四十五年臺上字第一一六五號判例可資參照
    。本件被告無端於夜間侵入他人住宅著手行竊，其犯罪顯難
    認有何特殊原因在客觀上足以引起一般同情，參以被告於偵
    查中供承目前從事水電工作，每日工資為一千二百元至一千
    五百元（見偵查卷第10頁）等語，堪認其具有工作及謀生能
    力，其環境亦無堪資憫恕可言，自無刑法第五十九條之適用
    ，是辯護人上開主張並不足採，附此敘明。爰審酌被告為國
    小畢業之智識程度，前有違反麻醉藥品管理條例、違反藥事
    法、懲治盜匪條例、違反槍砲彈藥刀械管制條例、違反毒品
    危害防制條例、偽造文書前科之素行，並衡酌其係於夜間侵
    入住宅著手行竊，原已侵害他人財產法益及居住安寧，然因
    遭人發現而未遂後，竟為脫免逮捕而當場施以強暴行為，對
    於他人之人身更造成直接危害，其行為更為可訾，然念及其
    犯罪後坦承犯行，接受裁判態度良好，一再表明有意賠償告
    訴人，惟囿於經濟困窘迄未能賠償告訴人損害，得其宥恕等
    一切情狀，量處如主文所示之刑，以資懲儆。至扣案迷你手
    電筒一支，為被告所有，且為供本案犯罪所用之物，此據被
    告供承明確，爰依刑法第三十八條第一項第二款規定宣告沒
    收。
據上論斷，應依刑事訴訟法第二百九十九條第一項前段，刑法第
三百二十一條第一項第一款、第三百二十九條、第三百三十條第
二項、第一項、第二十五條第二項、第四十七條第一項、第三十
八條第一項第二款，刑法施行法第一條之一第一項、第二項前段
，判決如主文。
本案經檢察官陳則銘到庭執行職務。
中    華    民    國    98    年     6    月    25    日
                  刑事第五庭  審判長法  官  蔡廷宜
                                    法  官  啟夫
                                    法  官  曾宏揚
以上正本證明與原本無異。
如不服本判決應於收受判決後10日內向本院提出上訴書狀，並應
敘述具體理由；其未敘述上訴理由者，應於上訴期間屆滿後20日
內向本院補提理由書（均須按他造當事人之人數附繕本）「切勿
逕送上級法院」。告訴人或被害人如對於本判決不服者，應具備
理由請求檢察官上訴，其上訴期間之計算係以檢察官收受判決正
本之日期為準。
中    華    民    國    98    年     6    月    25    日
                                    書記官  陳慶昀
附錄論罪科刑法條：
中華民國刑法第321條（加重竊盜罪）
犯竊盜罪而有左列情形之一者，處6 月以上、5 年以下有期徒刑
：
一、於夜間侵入住宅或有人居住之建築物、船艦或隱匿其內而犯
    之者。
二、毀越門扇、牆垣或其他安全設備而犯之者。
三、攜帶兇器而犯之者。
四、結夥三人以上而犯之者。
五、乘火災、水災或其他災害之際而犯之者。
六、在車站或埠頭而犯之者。
前項之未遂犯罰之。
中華民國刑法第329條（準強盜罪）
竊盜或搶奪，因防護贓物、脫免逮捕或湮滅罪證，而當場施以強
暴脅迫者，以強盜論。
中華民國刑法第330條（加重強盜罪）
犯強盜罪而有第321 條第1 項各款情形之一者，處7 年以上有期
徒刑。
前項之未遂犯罰之。


司法院資訊處製作；財團法人民間司法改革基金會備份。
